【裁判字號】    95,交聲,347
【裁判日期】    950925
【裁判案由】    聲明異議
【裁判全文】
臺灣高雄地方法院交通事件裁定         95年度交聲字第347號
原處分機關  高雄市政府
異  議  人
即受處分人  甲○○
上列受處分人因違反道路交通管理處罰條例案件，對於高雄市政
府95年5月10日所為之處分 (原處分案號：高市府交裁字第裁32-
B00000000號)，聲明異議，本院裁定如下：
    主  文
異議駁回。
    理  由
一、原處分意旨略以：異議人即受處分人甲○○於民國95年2 月
    16 日15 時1 分許駕駛其所有之車號Z7-759號營業小客車行
    經高雄市○○路及同愛路口處，為高雄市政府警察局交通警
    察大隊員警當場攔停查獲異議人在前、後兩側車窗玻璃上黏
    貼有不透明反光紙之違規事實，並以異議人有違反道路交通
    管理處罰條例第16條第1 項第4 款規定之行為製發高雄市政
    府警察局95年2 月16日高市警交字第B00000000 號舉發違反
    道路交通管理事件通知單予以舉發，嗣異議人不服提出申訴
    ，經原處分機關函請舉發機關調查結果，仍認異議人有上開
    違規行為，原處分機關乃依道路交通管理處罰條例第16條第
    1 項第4 款規定，於95年5 月10日以高市府交裁字第裁32-B
    0000 0000 號裁決書裁處異議人罰鍰新臺幣（下同）900 元
    。
二、聲明異議意旨則略以：異議人之車輛係黏貼台灣明尼蘇達礦
    業製造股份有限公司（下稱3M公司）之8803暗色防爆隔熱紙
    ，乃於94年12月間向高都豐田汽車北高廠購車時所貼，該隔
    熱紙可以透光，乘客的影像於車外清楚可見；又當天員警在
    有陽光強烈照射的情形下，以斜側角度拍攝，即使車窗上未
    貼隔熱紙，玻璃亦會產生反光效果云云。
三、按汽車申請牌照檢驗之項目及標準規範，計程車車窗玻璃除
    依規定標識車號外，並不得黏貼不透明之色紙或隔熱紙；又
    營業小客車，在前、後兩邊玻璃門上，黏貼不透明反光紙者
    ，處汽車所有人900 元以上1800元以下罰鍰，道路交通安全
    規則第39條第1 項第9款、道路交通管理處罰條例第16條第1
    項第4 款分別定有明文。上開法令規定之規範目的，係因立
    法者考量自小客車具有高度便利性及隱密性，以自小客車為
    載客運輸用途之營業小客車，乘客與駕駛獨處於車艙內，與
    一般大眾運輸工具之座艙具一定程度公共性、開放性自難相
    提並論，為避免其遭人利用為犯罪工具，故要求此類車輛所
    有人應確保使一般社會大眾能由車窗外適當距離清楚觀察車
    內之活動情形，以維護社會治安，確保駕駛及乘客之人身、
    財產安全。是前開規定所指之不透明反光紙，並非完全無法
    透過光線之貼紙，只需足以反射光線，使車輛外照射之光線
    因反射作用無法完全穿透車窗玻璃，由外界難以觀察知悉車
    內情形即足以當之。
四、經查：
  (一)異議人所有之車號Z7-759號營業小客車前、後玻璃門上均貼
    有隔熱紙，完全無法看清楚車內活動情形，且反光極為強烈
    ，已有類似鏡面之效果，建築物能清晰反射於車窗上，有警
    員執行取締時所拍攝之照片1 張在卷可稽（見本院卷第10頁
    ），則異議人所駕駛之營業小客車車窗貼上此類型隔熱紙，
    係違反道路交通管理處罰條例第16條第1 項第4 款所稱營業
    小客車，不得在前、後兩邊玻璃門上，黏貼不透明反光紙之
    規定，已然明確。
  (二)汽車隔熱紙是否不透明反光而足以干擾外界視線，與其透光
    率（Visible Light Transmission）及外反光率（Visible
    Light Reflected） 相關，所謂透光率，即可見光穿透率，
    指陽光中的可見光能穿透隔熱紙的比率，至所謂外反光率，
    則指光源由外部照射於車窗玻璃所造成之反射強度。如隔熱
    紙屬透光率低而外反光率高之類型，則因隔熱紙阻絕及反射
    外部光源，將對外界視線產生嚴重干擾作用，致由外界無法
    清楚辨識車內情況，自屬首揭法律規定所稱之「不透明反光
    紙」，營業用小客車黏貼此類型隔熱紙，依法即應予以裁罰
    。異議人所使用之隔熱紙為3M公司生產之型號8803MT隔熱紙
    ，而該型號隔熱紙透光率（Visible Light Transmission
    ）僅18% ，外反光率（Visible Light Reflected） 高達23
    .2% ，與3M公司所生產製造之其他型號隔熱紙與相比較下，
    透光率甚低而外反光率極高（如型號8702MT隔熱紙，其透光
    率達38.1% ，反光率則僅5.4%），有隔熱紙數據及相關資料
    在卷可稽（見本院卷第19頁、第32頁至第43頁），且據8803
    MT隔熱紙數據及相關資料結果資料顯示（見本院卷第19頁）
    ，該型號隔熱紙強調具有「高外反光率與低內反光率」，兼
    顧行車視野清晰與高度隱密性，自外界不易透視，且外反光
    加強5%，可得到更佳視覺質感。由此觀之，異議人所用之隔
    熱紙，自屬首揭法規所稱之「不透明反光紙」，亦甚明確。
  (三)綜上所述，異議人本得選擇其他具高透光率及低反射率之隔
    熱紙產品，卻仍選擇黏貼不透明反光之3M公司型號8803MT隔
    熱紙，使外界無法清楚觀察其車內活動情況，自堪認定。是
    異議人辯稱該隔熱紙可以透光，乘客在車內活動情形自外界
    清楚可辯，舉發照片之所以呈現強烈反光效果，乃因攝影角
    度與陽光因素云云，不足採信。從而，原處分機關依據道路
    交通管理處罰條例第16條第1 項第4 款規定，裁處異議人罰
    鍰900 元，依上開說明，於法並無違誤或不當之處，異議人
    前開異議為無理由，應予駁回。
五、據上論斷，應依道路交通案件處理辦法第19條，裁定如主文
    。
中    華    民    國    95    年    9     月    25    日
                  交通法庭法  官  洪能超
以上正本證明與原本無異。
如不服本裁定，應於送達後5 日內，向本院提出抗告狀。
中    華    民    國    95    年    9     月    25    日
                          書記官  曾小玲


司法院資訊處製作；財團法人民間司法改革基金會備份。
